【裁判字號】    99,交聲,3566
【裁判日期】    990930
【裁判案由】    聲明異議
【裁判全文】
臺灣臺中地方法院交通事件裁定        99年度交聲字第3566號
原處分機關  交通部公路總局臺中區監理所臺中市監理站
異  議  人
即受處分人  甲○○
上列受處分人因違反道路交通管理處罰條例案件，對於交通部公
路總局臺中區監理所臺中市監理站99年8月25日所為之處分（原
處分案號：裁監稽違字第61-HD0000000號），聲明異議，本院裁
定如下：
    主  文
異議駁回。
    理  由
一、原處分機關交通部公路總局臺中區監理所臺中市監理站略以
    ：異議人即受處分人甲○○（下稱受處分人）於民國99年2
    月8日19時19分，駕駛車牌號碼YID-802號重型機車，在臺中
    縣大新、大里路口處，因領有輕機駕照，駕駛重型機器腳踏
    車之違規，經臺中縣警察局霧峰分局員警以中縣警交字第HD
    0000000號舉發違反道路交通管理事件通知單掣單舉發，嗣
    原處分機關於99年8月25日以裁監稽違字第61-HD0000000號
    裁決書，裁處受處人違反道路交通管理處罰條例第22條第1
    項第6款之規定，處罰鍰新臺幣（下同）2,300元等語。
二、受處分人聲明異議意旨略以：舉發單所載之駕駛人（或行為
    人）為「蔡秀玲」，而非裁決書之裁決對象「甲○○」，此
    顯有當事人不適格情形。又依行政程序法第96條第1項第1款
    之規定，行政處分對象既已記載為「蔡秀玲」，本件違規自
    應對「蔡秀玲」裁處，始符程序正義原則云云。
三、按汽車駕駛人，領有輕型機器腳踏車駕駛執照，駕駛重型機
    器腳踏車者，處新臺幣1,800元以上3,600元以下罰鍰，並禁
    止其駕駛，此於道路交通管理處罰條例第22條第1項第6款定
    有明文。
四、經查：
  (一)受處分人甲○○於上開時地，駕駛車牌號碼YID-802號重型
    機車，因領有輕機駕照，駕駛重型機器腳踏車之違規，經臺
    中縣警察局霧峰分局警員認有「領有輕機駕照，駕駛重型機
    器腳踏車」之交通違規情事，而依違反道路交通管理處罰條
    例第22條第1項第6款規定當場製單舉發，嗣原處分機關於99
    年8月25日以裁監稽違字第61-HD0000000號裁決書，裁處受
    處分人罰鍰2,300元等情，有卷附臺中縣警察局舉發違反道
    路交通管理事件通知單、上開裁決書各1份附卷可稽，此部
    分事實，堪以認定。
  (二)查受處分人於74年7月2日考領輕型機器腳踏車駕駛執照，且
    另於99年2月9日考領重型機車駕照，此有受處分人機車駕照
    基本資料1紙在卷可按，則受處分人於舉發當日即99年2月8
    日前，僅持有輕型機車駕駛執照，尚未考領重型機車駕駛執
    照，而屬未領有重型機車駕駛執照之身分，至為明確。是以
    受處分人騎乘車號YID-802號之重型機車，於99年2月8日19
    時19分在臺中縣大新、大里路口為警攔查，其確有領有輕型
    機器腳踏車駕駛執照，駕駛重型機器踏車之違規行為無訛，
    縱其事後確有於99年2月9日考領重型機車駕駛執照之事實，
    自與本件違規行為無涉，且亦不會因事後考領取得重型機車
    駕駛執照而補正其先前違規行為使之成為合法。
  (三)至受處分人所指舉發單所載駕駛人（或行為人）為「蔡秀玲
    」非「甲○○」，本件裁決書自應以「蔡秀玲」為處罰對象
    云云，按行政程序法第101條第1項規定，行政處分如有誤寫
    、誤算或其他類此之顯然錯誤者，處分機關得隨時或依法申
    請更正之。又倘經原處分機關受理後，認有舉發錯誤或要件
    欠缺者，應依違反道路交通管理事件統一裁罰基準及處理細
    則第33條規定，如係可補正或尚待查明者，應退回原舉發機
    關查明補正後依法處理；如其錯誤屬實且無可補正者，則由
    原處分機關依權責簽結，並將簽結之理由，連同該事件有關
    文件書函請原舉發單位之上級機關查究。而本件舉發機關臺
    中縣警察局霧峰分局於前開舉發單原係記載駕駛人為「蔡秀
    玲」，嗣經舉發警員審視舉發通知單發現有誤載情事，遂更
    正駕駛人為「甲○○」等情，除有原舉發警員於舉發違反道
    路交通管理事件通知單移送聯更正文字及附以舉發警員戳記
    後，業經原處分機關99年9月20日中監中字第0990007956號
    對違反道路交通管理事件不服裁決聲明異議案件移送書函敘
    甚明，有該移送書及更正後舉發通知單影本各1份在卷可按
    。是原舉發機關本得依行政程序法第101條第1項規定或前開
    統一裁罰基準及處理細則第33條規定，依職權更正或由原處
    分機關退回舉發機關辦理更正原行政處分，於法尚非不許。
    又經本院比對舉發單所載駕駛人其他足資辨別身分之記載，
    如出生年月日、身分證統一編號後，均與本件受處分人資料
    相符，足認本件舉發單之舉發對象本即係對受處分人為之，
    裁決機關自應以舉發機關更正後確認之違規對象據以裁處，
    此亦有個人基本料查詢結果及受處分人聲明異議狀附卷可佐
    。況該舉發單移送聯之「收受通知聯者簽章」欄內，亦有受
    處分人於經警員當場舉發後親自收受之簽章「甲○○」，顯
    見受處分人早已得知本件違規事實、申訴之應到案處所及應
    到案日期，並未影響受處分人之申訴程序及法律救濟期間。
    是舉發機關既以更正原誤載之駕駛人姓名，且復未影響受處
    分人之其他權益主張，是以舉發程序並無違法或不當。從而
    ，受處分人雖以前詞置辯，洵無足採。
  (四)綜上所述，受處分人確有領有輕型機器腳踏車駕駛執照，駕
    駛重型機器腳踏車之違規行為，原處分機關依道路交通管理
    處罰條例第22條第1項第4款之規定及違反道路交通管理事件
    統一裁罰基準表，裁處受處分人罰鍰2,300元，於法核無違
    誤，本件聲明異議為無理由，應予駁回。
五、據上論斷，應依道路交通管理處罰條例第87條第2項，道路
    交通案件處理辦法第18條前段，裁定如主文。
中    華    民    國    99    年    9    月     30   日
                    交通法庭    法  官  洪挺梧
上正本證明與原本無異。
如不服本裁定，應於收受送達後5日內向本院提出抗告狀。（應
附繕本）
                                書記官  劉雅玲
中    華    民    國    99    年    9    月     30   日

司法院資訊處製作；財團法人民間司法改革基金會備份。
